【裁判字號】    89,訴,2087
【裁判日期】    900316
【裁判案由】    偽造文書
【裁判全文】
臺灣臺中地方法院刑事判決                        八十九年度訴字第二０八七號
    公  訴  人  臺灣台中地方法院檢察署檢察官
    被      告  甲○○
右列被告因偽造文書案件，經檢察官提起公訴（八十九年度偵字第一二五０六號），
本院判決如左：
    主  文
甲○○共同行使偽造私文書，足以生損害於公眾及他人，處有期徒刑參月，如易科罰
金，以參佰元折算壹日。
    事  實
一、甲○○於民國（以下同）八十九年七月二十七日上午，在臺中市中山公園內閱報
    找尋工作機會時，明知向其搭訕之年籍不詳成年男子所持有由太原加油站股份有
    限公司於八十九年三月二十五日開立面額新臺幣（以下同）五十元、發票號碼Ａ
    Ｂ─00000000號（原為ＡＢ─00000000號）之統一發票一紙（
    與八十九年三月二十五日所開出之統一發票三獎中獎號碼相同），係屬偽造，竟
    與該不詳姓名男子基於行使偽造私文書之共同犯意聯絡，以兌換該統一發票三獎
    一萬元獎額後抽取四千元之代價，受該年籍不詳男子委託，於同日上午十一時三
    十分許，至臺中市○○路○段二號合作金庫臺中支庫處，於該統一發票之背面收
    據欄內填上其個人資料後，持向該支庫服務臺承辦人洪文欽辦理領取八十九年三
    月份統一發票三獎中獎發票獎額，而行使偽造私文書，並藉以詐欺該獎金一萬元
    ，足生損害於國庫、稅捐機關及代辦兌換統一發票中獎機關對於統一發票核獎之
    正確性及八十九年三月份統一發票ＡＢ─00000000號號碼之真正得獎人
    ；嗣為洪文欽發現有異而報警查獲，並當場扣得該偽造之統一發票一紙，致詐領
    該中獎金額未得逞，該名年籍不詳男子則趁隙逃逸。
二、案經臺中市警察局第一分局報請臺灣臺中地方法院檢察署檢察官偵查起訴。
    理  由
一、訊據被告甲○○固直承其有於右揭時地受該年籍不詳姓名成年男子委託持前開統
    一發票至合作金庫臺中支庫兌領八十九年三月份統一發票三獎中獎金額一萬元之
    情事，惟矢口否認其有何行使偽造私文書之犯行，辯稱：並不知悉該統一發票為
    偽造等云云；惟查：前揭統一發票係太原加油站股份有限公司於八十九年三月二
    十五日所開立面額五十元之統一發票，其上發票號碼原為ＡＢ─0000000
    0號，發票號碼部分業經某年籍不詳者以原子筆描繪為ＡＢ─00000000
    號，以與八十九年三月份統一發票三獎之「六九二七五二號」尾數中獎號碼相符
    之情，已據證人洪文欽、黃錦福二人分別於偵查中證述屬實，是被告持至合作金
    庫臺中支庫兌獎之前揭統一發票自屬偽造無訛；又被告雖辯稱不知悉該統一發票
    係屬偽造者云云，然被告於警訊及偵審中均已自承於受該年籍不詳男子委託兌獎
    時，對該統一發票已懷疑為偽造之情，且被告持以行使之統一發票，上下發票號
    碼並不相同，一般人均得以目視方式辨識之，再者該統一發票如非屬偽造或來源
    不明者，該男子又何不親自兌領，而需委由被告兌領該中獎金額一萬元，扣除二
    十％所得稅後，將所得八千元之一半即四千元給予被告之理？此外，復有八十九
    年三月份統一發票三獎中獎號碼清冊及被告持以行使之偽造統一發票影本各一紙
    附卷可資佐證，被告所辯不知該統一發票為偽造等云云，自屬事後卸責之詞，不
    足以採信；事證明確，被告犯行，堪以認定。
二、按統一發票依營業稅法第三十二條之規定，為營業人銷售貨物或勞務予買受人之
    憑證，現行之給獎辦法係為鼓勵買受人向營業人索取統一發票以免逃漏稅捐而設
    ，雖在領獎時亦須占有該得獎之統一發票，但其本質究非表彰一定財產上之權利
    ，而係會計憑證之一種，核其性質應屬私文書，不因取得統一發票後公佈中獎之
    偶然事實，變易其私文書之性質；又統一發票一經開獎，如未中獎者，已無兌獎
    價值，如經改造與中獎號碼相符，形式上即得行使兌換獎金之權利，故改造未中
    獎號碼為中獎發票號碼之行為，應屬偽造（最高法院六十三年十一月五日第四次
    刑庭總會決議、四十一年台上字第九六號判例、臺灣高等法院八十五年度法律座
    談會可資參照）；故核被告所為係犯刑法第二百十六條、第二百十條之行使偽造
    私文書罪、同法第三百三十九條第三項、第一項之詐欺取財未遂罪，而被告所犯
    上開犯行與前揭年籍不詳之成年男子彼此間，有犯意聯絡，與行為分擔，為共同
    正犯，應依共同正犯之例論處；再被告所犯上開二犯行間，有方法與結果之牽連
    關係，應依刑法第五十五條規定從一重之刑法第二百十六條、第二百十條之罪處
    斷。爰審酌被告於犯後尚矯飾犯行，未見悔意，惟念其年輕識淺，亦無前科犯行
    ，素行尚稱良好，所圖得利益不多，所生危害亦非重大等一切情狀，量處如主文
    所示之刑，並依新修正刑法第四十一條前段規定諭知易科罰金之折算標準（按刑
    法第四十一條原規定所犯最重本刑為三年以下有期徒刑以下之刑之罪，而受六個
    月以下有期徒刑或拘役之宣告者，得易科罰金，而該法條業經立法院三讀通過修
    正為所犯最重本刑為五年以下有期徒刑以下之刑之罪，而受六個月以下有期徒刑
    或拘役之宣告者，得易科罰金，並經總統於九十年一月十日以華總一義字第九０
    ００００三八００號公布，自九十年一月十二日起生效，比較新舊法之規定以新
    法較有利於被告，自應適用裁判時之法律。），以資懲儆。被告持以行使之偽造
    統一發票一紙，業經行使而交付予合作金庫臺中支庫，已非被告所有，爰不另予
    宣告沒收，併予敘明。
據上論斷，應依刑事訴訟法第二百九十九條第一項前段，刑法第二條第一項前段、第
二十八條、第二百十六條、第二百十條、第三百三十九條第三項、第一項、第五十五
條、第四十一條第一項前段，罰金罰鍰提高標準條例第一條前段、第二條，判決如主
文。
中      華      民      國      九十      年     三     月      十六    日
                                        法  官   梁堯   銘
右正本證明與原本無異。
如不服本判決，應於送達後十日內向本院提出上訴狀（須附繕本），上訴於臺灣高等
法院臺中分院。
                                        書記官
中      華      民      國      九十      年     三     月      十六    日
附錄論罪科刑法條
刑法第二百十六條
行使第二百十條至第二百十五條之文書者，依偽造、變造文書或登載不實事項或使登
載不實事項之規定處斷。
刑法第二百十條
偽造、變造私文書，足以生損害於公眾或他人者，處五年以下有期徒刑。
刑法第三百三十九條
意圖為自己或第三人不法之所有，以詐術使人將本人或第三人之物交付者，處五年以
下有期徒刑、拘役或科或併科一千元以下罰金。
以前項方法得財產上不法之利益或使第三人得之者，亦同。
前二項之未遂犯罰之。


司法院資訊處製作；財團法人民間司法改革基金會備份。
